【裁判字號】    98,國,14
【裁判日期】    990607
【裁判案由】    國家賠償
【裁判全文】
臺灣高雄地方法院民事判決                98年度國字第14號
原      告  壬○○
被      告  高雄縣仁武鄉公所
法定代理人  乙○○
訴訟代理人  洪幼珍律師
當事人間國家賠償事件，本院民國99年5月24日言詞辯論終結，
判決如下：
  主  文
原告之訴及假執行之聲請均駁回。
訴訟費用由原告負擔。
  事實與理由
一、原告主張：被害人謝馨瑩於民國96年6 月22日9 時許，駕駛
    車號YFS-688 號重型機車，行經高雄縣仁武鄉○○路○道10
    號東向出口旁道路，因被告未將路面坑洞（長1.0 公尺，寬
    1.1 公尺，下稱系爭坑洞）修補填平，亦未設置警告標誌，
    致謝馨瑩行經上開路段（下稱系爭路段）時，因系爭坑洞面
    積及路面落差產生顛簸，失控向前擦撞護欄後滑行摔倒，受
    有蜘蛛膜下出血併中樞神經衰竭之傷害，於同年6 月23日21
    時54分不治死亡。原告為謝馨瑩之父親，因而支出醫藥費用
    新臺幣（下同）6,217 元、喪葬費用180,000 元，又謝馨瑩
    生前極為孝順，原告白髮人送黑髮人，精神上所受痛苦，非
    外人能想像，故請求精神慰撫金3,000,000 元，以上僅請求
    3,031,200 元。爰依國家賠償法第3 條第1 項、民法第192
    條第1 項、第194 條規定，請求被告賠償損害。並聲明：(一)
    被告應給付原告3,031,200 元（請再向原告確認），及自起
    訴狀繕本送達翌日起至清償日止，按年息5%計算之利息。(二)
    願供擔保，請准宣告假執行。
二、被告則以：系爭路段路況良好並無系爭坑洞存在，被告對於
    系爭路段之管理並無欠缺，謝馨瑩當天乃騎乘重型機車，可
    行駛於快車道，難認其靠邊行駛，且原告自承謝馨瑩衝撞護
    欄，機車滑行30公尺，可見謝馨瑩超速行駛，又當天正逢學
    校期末考，謝馨瑩極有可能因閃避車輛、接手機、熬夜讀書
    精神不集中或遭他車輛擦撞等情況，造成機車騎乘不穩而跌
    倒，與道路狀況無關，縱認有系爭坑洞存在，然謝馨瑩機車
    前輪及輪框並無變形，難認其係經過系爭坑洞而跌倒等語，
    資為抗辯。並聲明：(一)原告之訴駁回。(二)如受不利判決，願
    供擔保請准宣告免為假執行。
三、兩造爭執及不爭執事項：
  (一)不爭執部分：
    1.被告為系爭路段之管理機關，原告於本件起訴前，曾以書
      面向被告請求賠償，經被告拒絕，並有拒絕賠償理由書為
      證。
    2.謝馨瑩於前揭時日騎乘機車經過系爭路段，擦撞護欄後滑
      行摔倒，受有蜘蛛膜下出血併中樞神經衰竭之傷害，於翌
      日不治死亡，並有高雄榮民總醫院診斷證明書、臺灣高雄
      地方法院檢察署相驗屍體證明書、高雄縣政府警察局仁武
      分局98年6 月16日高縣仁警交字第0980014254號函文檢送
      之道路交通事故現場圖、調查報告表、現場相片等為證。
    3.原告為謝馨瑩之父親，已為謝馨瑩支出醫藥費用6,217 元
      、喪葬費用180,000 元，並有高雄榮民總醫院醫療費用收
      據、妙音佛化禮儀社收據等為證。
  (二)爭執部分：
    1.系爭路段是否有系爭坑洞存在？被告對公有公共設施之管
      理有無欠缺？該欠缺與謝馨瑩之死亡有無因果關係？
    2.原告請求慰撫金3,000,000元，是否過高？
四、經查：
（一）本件謝馨瑩之死亡原因經當時之目擊事發經過並呼叫救護
      車及報警處理之證人戊○○，到庭證稱：「我當時是在出
      事故的摩托車的正後面，我們都是在慢車道，那時是早上
      快九點左右，我後面都沒有其他車子，我是騎在他的後面
      ，我前面有三、四部機車，其中有一部跟他平行。那兩個
      女孩子有停下來跟我一起報案，另外還有一對開CRV 休旅
      車的夫妻也有停下來。跟他平行的人我沒有看清楚，可能
      他們有碰撞到，然後他就往左邊偏過去。我前面的機車有
      一台跟死者平行，然後那台車可能有擦撞到死者，然後機
      車就往左手邊偏，他就撞到橋下的水泥護欄，然後整個人
      和機車就往前拖行，倒地的時候是人在後面，機車在前面
      ，然後他就跌倒在那邊，和他擦撞的人就直接繼續往前走
      ，可能也不曉得有跟人家擦撞到。我馬上停下來，看到他
      臉部和腳受傷很嚴重，我還檢查他有沒有呼吸，但我沒有
      敢動他，我就趕快打電話報警叫救護車。卷221 現場照片
      上的是我。被害人機車騎的慢車道上應該沒有坑洞會讓他
      跌倒，我騎在被害人的正後面，如果有坑洞的話就會閃過
      去。被害人應該不是有騎到坑洞才導致與其他的機車擦撞
      ，因為我就騎在被害人的正後方，如果有坑洞的話，我應
      該會偏走，但我是一直騎在他的後面。機車一直是平平的
      走的，應該是跟人家擦撞才跌倒的。離被害人的機車大概
      十幾公尺，17、18公尺左右，距離不會很長，我目視都看
      得到。我離被害人十來公尺，他偏出去的時候，我還是直
      行，他倒下來的時候我的機車是停在他的右前方，大概在
      檳榔攤那邊。我有等到警車來，告訴他人送榮總後我就走
      了，我有先把電話留給救護車。差撞到他的車子在他的右
      後方。我那時候看到有人倒地就趕快先打電話，也沒有想
      到要去追人，也沒看清楚那人是男是女。」依上述目擊證
      人之證述，被害人謝馨儀之死亡，係因遭受不明機車駕駛
      人駕駛機車擦撞致偏離行進路線而擦撞護欄所致，與路面
      上之坑洞並無關連。
（二）經本院再傳訊當日事發時在場及報案之人到庭訊問當時情
      形，證人辛○○證稱「我看到他的時候他就倒在那邊，沒
      有看到有人撞到他，也沒有看到他是否撞到坑洞而摔倒，
      現場只有他一個人，一台車在那邊，我想說應該不是和人
      相撞，地上很多血，當時我只想說趕快打電話叫救護車。
      」（見98年11月19日筆錄）。證人己○○證稱「那天上班
      開車在10號快速道路，下交流道的時候，我前面的車在出
      交流道口時有撞到東西，我聽到撞擊聲音很大聲，我有瞄
      到有摩托車摔下去，人飛出去，有好幾台摩托車都摔倒，
      但不記得有幾台，但因為那邊不能停車，所以我是通過後
      才打119 叫救護車。我沒有看到如何撞倒，只有聽到很大
      的撞擊聲，就是我前面的那台車出那個交流道口的時候撞
      到的，但車道的另一邊發生什麼事情我不知道，因為那邊
      有牆壁擋住了。前面那台車撞到以後完全沒有停下來的動
      作，我也不曉得他知不知道自己有撞到東西。摩托車並不
      是在汽車車道上發生撞擊的，就是在出口的那個地方，有
      兩個柱子的旁邊。我是知道他有被撞到飛出去，只是不知
      道是在哪一個點撞擊後飛出去的，飛出去的地方是在橋的
      柱子旁邊，飛出去的方向我不清楚，撞到的聲音非常大聲
      。（ 見98年12月24日筆錄）。其餘證人丁○○、丙○○
      及庚○○則均稱沒有看過事件發生經過，只是看到死者躺
      在路上才報案（見99年5 月3 日及5 月24日筆錄）。綜上
      證人所述，均未親眼目睹整個事件發生之經過，而無得作
      為認定謝馨儀死亡原因之證明。
五、本件原告雖主張謝馨儀之死因乃係因被告機關管理道路之坑
    洞所致，然經訊問到現場製作現場圖之警員甲○○，為何會
    在現場圖上標示道路上之坑洞，據其表示「我在現場時有懷
    疑此坑洞是被害人倒地之原因，所以把它畫下來，這是以我
    的經驗判斷這可能是他摔車之原因，我從刮地痕開始找，現
    場也沒有其他車輛的痕跡，所以才會懷疑坑洞是造成車禍的
    原因，把它畫下來，當時我沒有找到目擊證人，在現場也沒
    有發現機車有與其他人車碰撞之痕跡，車輛擦痕在左邊，倒
    向右邊，故右邊也有擦撞痕跡，但並沒有明顯與其他車輛碰
    撞的痕跡。」，現場圖交通警員雖因現場有坑洞而予以標示
    ，然據該警員所示，其亦不過是出於懷疑而予以標示，並非
    該坑洞即為謝馨儀死亡之原因，本件再經本院二次到現場履
    勘丈量並比對死者機車與護欄之擦撞痕，雖可確定死者機車
    確有擦撞護欄，但為何會擦撞護欄之原因，若無目擊證人之
    證述，實無法予以確定。本件警員並未尋得目擊證人，予以
    求證；自不能僅憑猜測或懷疑即遽以臆測死者係因坑洞失控
    擦撞護欄而死亡。
六、本件謝馨儀之死亡乃係因遭其他機車擦撞失控，在擦撞路邊
    護欄受傷而死亡，並非因路上坑洞導致失控，二者兼併不具
    因果關係。從而，原告主張被害人係因被告機關所管理維護
    之道路有坑洞導致機車失控擦撞護欄而身故，依國家賠償法
    第3 條規定，請求被告賠償其損害，於法即難謂合，應予駁
    回。原告之訴既經駁回，其假執行之請求，亦失所附麗，應
    併予駁回。
七、結論：本件原告之訴為無理由，依民事訴訟法第78條，判決
    如主文。
中    華    民    國    99    年    6     月    7     日
                  民事第四庭法  官  陳樹村
正本係照原本作成。
如不服本判決，應於送達後20日內，向本院提出上訴狀並表明上
訴理由，如於本判決宣示後送達前提起上訴者，應於判決送達後
10日內補提上訴理由書（須附繕本）。
中    華    民    國    99    年    6     月    7     日
                            書記官  葉姿敏

司法院資訊處製作；財團法人民間司法改革基金會備份。
